臺灣高等法院臺中分院刑事判決
111年度上訴字第407號
上  訴  人  臺灣苗栗地方檢察署檢察官
被      告  鍾承學



指定辯護人  本院公設辯護人 陳秋靜
上列上訴人因被告違反毒品危害防制條例案件，不服臺灣苗栗地
方法院110年度訴字第33號中華民國110年12月1日第一審判決（
起訴案號：臺灣苗栗地方檢察署109年度偵續字第1號），提起上
訴，本院判決如下：
    主  文
上訴駁回。
    理  由
一、公訴意旨略以：被告鍾承學明知氯乙基卡西酮、甲苯基乙基
    胺戊酮等毒品，均係毒品危害防制條例第2條第2項第3款所
    規定列管之第三級毒品，非經許可，不得製造、持有，竟基
    於與林宏益（業經判處罪刑確定）製造第三級毒品之犯意聯
    絡，於民國107年9月間，以林宏益位於○○縣○○鎮○○里00鄰○○
    ○0○00號住處為製造場所，將一定比例之第三級毒品氯乙基
    卡西酮、甲苯基乙基胺戊酮等毒品等原料放入分裝杯，再添
    入一定比例之調味粉末，倒入咖啡包內封口之方式，製造含
    第三級毒品氯乙基卡西酮、甲苯基乙基胺戊酮之毒品咖啡7
    包。嗣經警於108年7月22日14時許，搜索票至上址執行搜索
    ，並扣得第三級毒品虎牌標記咖啡包7包（毛重51.5公克、
    編號1-1至1-7）、瓶裝葡萄及咖啡口味卡西酮各1瓶（含瓶
    重共260.8公克、編號2-1及2-2、未檢出毒品）、AGF Profe
    ssional咖啡包95包（毛重1248.02公克、編號3-1至3-95、
    未檢出毒品）、AGF Professional紅茶咖啡包213包（毛重2
    546.51公克、編號4-1至4-213、未檢出毒品）、離子夾封口
    機2支、攪拌研磨機1臺、分裝盒1個、分裝杯450個、分裝杓
    1支、刷子6支、分裝漏斗2個、橘色分裝袋10捆、黃色虎頭
    分裝袋8捆、全鋁包裝袋5捆、藍色虎頭分裝袋7捆、紅色虎
    頭分裝袋8捆、紫色分裝袋7捆、電子磅秤1台等物(下稱系爭
    物)，並當場查獲林宏益，經林宏益供稱係與被告鍾承學共
    同從事製造毒品咖啡包而悉上情，因認被告鍾承學涉犯修正
    前毒品危害防制條例第4條第3項之製造第三級毒品罪嫌。
二、按犯罪事實應依證據認定之，無證據不得認定犯罪事實，刑
    事訴訟法第154條第2項定有明文。又刑事訴訟法所謂認定犯
    罪事實之證據，係指足以認定被告確有犯罪行為之積極證據
    而言，該項證據自須適合於被告犯罪事實之認定，始得採為
    斷罪資料；如未能發現相當證據，或證據不足以證明，自不
    能以推測或擬制之方法，以為裁判基礎。次按刑事訴訟法第
    161條第1項規定：檢察官就被告犯罪事實，應負舉證責任，
    並指出證明之方法。因此，檢察官對於起訴之犯罪事實，應
    負提出證據及說服之實質舉證責任。倘其所提出之證據，不
    足為被告有罪之積極證明，或其指出證明之方法，無從說服
    法院以形成被告有罪之心證，基於無罪推定之原則，自應為
    被告無罪判決之諭知。
三、公訴人認被告涉有前揭共同製造第三級毒品罪嫌，無非係以
    證人林○○之證述、被告與證人林○○於108年5月25日之通訊軟
    體對話紀錄截圖、證人林○○遭查獲之系爭物扣案、內政部警
    政署刑事警察局108年9月3日刑鑑字第1080072979號鑑定書
    為其主要論據。
四、訊據被告堅決否認有何前揭製造第三級毒品犯行，辯稱：我
    沒有與林宏益共同製造第三級毒品，證人林○○遭查獲扣案之
    系爭物，不是我提供的，而通訊軟體對話搶攻市場，是指要
    低價搶攻電子煙市場等語。
五、經查：
　㈠關於被告於何時、何地，以何方式，將扣案之系爭物交給證
    人林○○等情，分述如下：
  ⑴證人林○○於108年7月23日警詢中陳稱：警方於108年7月22日1
    4時，前往○○縣○○鎮○○里00鄰○○○0○00號，查扣之系爭物，是
    我所持有。上述查扣之系爭物係綽號「小熊」之男子大約於
    107年7月6日下午之前，將上述物品陸陸續續分批次交付給
    我，他駕駛0000或0000號豐田廠牌、黑色WISH自小客車，載
    運至○○縣○○鎮公義路「誠運車行」附近交給我，要我找地方
    藏匿，我就藏放到○○縣○○鎮○○里00鄰○○○0○00號0樓雜物堆裡
    面。小熊真實姓名係鍾承學，我於106年7月左右，我以○○銀
    行的帳戶，匯款新臺幣（下同）15萬元給鍾承學○○信託銀行
    的帳戶內，作為投資毒品分裝販賣工廠，後來鍾承學就陸陸
    續續載運這些給我，鍾承學之前在○○縣○○鎮清寧陸橋旁的出
    租公寓大樓內，以這些毒品及器具教我如何攪拌、研磨、秤
    重、包裝、封口，他就是把這些物品轉交給我了，所以他才
    沒被警察查獲到。我於107年9月至10月間，在○○縣○○鎮○○里
    00鄰○○○0○00號0樓，我自己以警方查扣之物品拆開、分裝、
    重新包裝、秤重、封口，我試著做過3次，總共大約有200包
    左右。我所分裝之毒品都是鍾承學賣給我的，當初沒有講價
    錢及數量，他就要我投資15萬元，然後就搬這些東西給我等
    語（見他字卷第11至12、15至17頁）。證人林○○此次證述被
    告交付毒品及製毒工具時間，係在107年7月6日下午之前，
    由被告駕駛黑色WISH自小客車，載運至○○縣○○鎮公義路「誠
    運車行」附近，交給證人林○○。製造毒品時間、地點，則係
    於107年9月至10月間，在證人林○○位於○○縣○○鎮○○里00鄰○○
    ○0○00號0樓住處。
　⑵證人林○○於108年8月13日警詢中陳稱：警方查扣現場我持有
    的東西，是鍾承學購買後再於108年3、4月間寄放我這，虎
    頭標記咖啡包（編號1-1至1-7）7包，是我製造的成品，瓶
    裝葡萄及咖啡口味卡西酮（編號2-1及2-2）2瓶是原料，但
    葡萄口味是鍾學承給我的，咖啡口味是我自己調的，AGF Pr
    ofessional咖啡包95包（編號3-1至3-95）、AGF Professio
    nal紅茶咖啡包213包（編號4-1至4-213），都是鍾承學放我
    這裡等語（見他字卷第34至35頁）。證人林○○此次證述被告
    交付毒品及製毒工具時間，係在108年3、4月間，由被告放
    在證人林○○住處。
　⑶證人林○○於108年8月13日偵查中證稱：警察搜索查扣之毒品
    咖啡包都是鍾承學買的，去年9月，他清理東西時放在我那
    裏，去年7月間陸續載來的，他用黑色WISH車號0000，因為
    他要清套房要退租，他的確曾經被搜到，才轉到我這邊來的
    等語（見他字卷第46頁背面）。證人林○○此次證述被告交付
    毒品及製毒工具時間，係在107年7月間，由被告放在證人林
    ○○住處。　
　⑷證人林○○於109年7月8日偵查中證稱：本案遭扣案的物品是鍾
    承學向我借錢去買的，但我不知道鍾承學去買什麼來，鍾承
    學買來後原先放在別的地方，108年6月間鍾承學搬到我這裡
    ，將買來的東西放在我這裡，也跟我提到我們要一起製造毒
    品，製作技術、生產過程大部分都是鍾承學操作，，鍾承學
    也有教我一些，後來因為警察在我這裡查扣到東西，所以我
    才自白等語（見偵續卷第55頁）。證人林○○此次證述被告交
    付毒品及製毒工具時間，係於108年6月間，且係由被告搬到
    證人林○○住處後，一起製造毒品。　
　⑸證人林○○於110年10月6日原審證稱：「（那一些東西是鍾承
    學什麼時候拿去放在你那個地點的？）他叫我去載的，好像
    在5月吧。」「（搜索已經是很久了，108年7月的事了，被
    搜索之前是什麼時候去載的？）7月之前。」「（他為何要
    找你去載這些東西？）因為他說他的房租退掉，叫我去幫他
    載。」「（你還記得你去哪裡載嗎？）去富民橋（音譯）旁
    邊的「首富大樓」。」「（問：是在什麼地點？頭份還是竹
    南？）竹南、頭份中間點。」「（問：那條路叫什麼，你記
    得嗎？）環市路。」「（問：公寓的名字叫做「首富大樓」
    ，是在頭份跟竹南中間的一棟大樓？）對。」「（他有跟你
    說你是要過去載這些東西的嗎？）剛開始不知道。」「（那
    他怎麼說？）他就說這個東西放在你那邊。」「（就先拜託
    你，放在你那邊？）對。」「（總之是在搜索之前，然後東
    西搬到你那邊之後的事？）對。」「（然後搬到你那邊的時
    間點是大概108年的大概7月以前？）嗯。」「（有到5月那
    麼久嗎？還是就是6月？）應該就是傍晚，然後沒多久。」
    「（只知道是傍晚的時間就對了？）對。」「（距離搜索的
    時間大概差不多一個月以上的時間？）對。」等語（見原審
    卷第250至251、252至253頁）；「（108 年7 月22日你被警
    方查獲之後，剛才你回答檢察官說有在你的住處扣到製毒的
    工作跟毒品，而且是用行李箱的方式一次搬到你家裡，是否
    如此？）對。」「（這些物品你剛才回答檢察官是108年5月
    取得，是否如此？）對，7 月以前。」「（因為你對於何時
    取得這個部分你歷次都說的不一樣，我現在再跟你確認一次
    ，這些物品你是何時取得？請你把年月講清楚，因為時間好
    像這樣會混亂掉，請你把時間講清楚，何時取得？）真的我
    忘記了。」「（提示108 他字第1005號卷，第46頁反面並告
    以要旨）檢察官問你說這些來源是怎麼樣來的，你說去年9 
    月他清理東西時放我這裡的，然後你警詢說107 年7 月6 日
    下午陸續分批載來你這裡的，你自己的答是去年7 月陸續載
    來的，他用黑色WISH，車號什麼，警察有提示給我看車子，
    沒有錯的話就是這一台，你這一段話是否實在？）日期我只
    是大概抓而已。」「（究竟這一些物品是你剛才回答檢察官
    所說的一次載來的，還是你之前在檢察官那邊說陸陸續續載
    來的？）一次載來的。」「（107 年你是否就住在為警查獲
    的地方？就是查獲這些東西的地方就是你的住處，剛剛那個
    住址，你都住在這裡嗎？）不是。」「（那107年間你住在
    哪裡？）我住在○○里○○路00號。」「（所以這些放置物品的
    地方不是你家？）是我戶籍地。」「（你有一直住在戶籍地
    ，還是一直住在放置這些物品的地方？）我沒有住在戶籍地
    ，戶籍地是海口○○林。」「（戶籍地怎樣？）是放東西的地
    方。」「（是放東西的地方，沒人住？）對。」等語（見原
    審卷第269至271頁）；「（108 年7 月22日在你海口○○林，
    就是當時的戶籍地，有搜索扣到了一些製毒工具還有毒品？
    ）對。」「（製毒工具，我們現在講工具，製毒工具是怎麼
    來的？）從鍾承學租屋處搬過來的。」「（是什麼時間搬過
    來的？）5月。」「（哪一年的5 月？）108年5月。」「（
    誰搬過來的？）鍾承學叫我去載的。」「（所以是你去載的
    ？）對。」「（扣到的毒品是怎麼來的？）全部在那個大的
    行李袋。」「（這些毒品是從別的地方搬過來的，還是在現
    場製造的，還是怎麼樣的？）別的地方搬過來的。」「（從
    哪裡搬過來的？）從「首富大樓」。」「（「首富大樓」搬
    過來的？）嗯。」「（誰去搬的？）我去搬的。」「（你一
    個人開車去搬的？）對。」「（什麼時間搬的？）時間我忘
    記了。」「（問：剛剛我不是先問了你一個問題嗎？製毒工
    具你說是108 年5月間你開車去載來的，那這些毒品你說你
    忘記了，所以法官就是給你一個基準，108 年5 月是搬工具
    ，那毒品從「首富」那邊搬過來是在工具前面，就是108 年
    5 月以前還是108年5 月以後？）就全部都放在那個大袋子
    。」「（你是一起拿過來的嗎？）對，一起拿過來的。」「
    （那就是說毒品跟工具都是你在108 年5 月間到「首富大樓
    」開車載過來的？）嗯。」「（（提示108 年度他字第1005
    號卷第46頁反面，並告以要旨）你說的話都跟你偵訊、警詢
    都不一樣，剛剛也給你看過了，你之前都說是鍾承學，不管
    是陸續或是一次載過來的，你今天講的都是你自己去載的，
    到底是怎麼樣？今天為何會不一樣？今天記的比較清楚？是
    這樣子嗎？）（未答）。」「（你再看109 年7 月8 日偵查
    中講的，一樣是108 年6 月間鍾承學搬到我那裡的，有何意
    見？）沒有。」「（你在偵查那邊跟檢察官回答的是鍾承學
    搬到你那裡的，剛剛給你看了，你說鍾承學是開車，一台WI
    SH的，連車號你都講出來了，開車去，從他那邊搬到你海口
    ○○林這邊的，剛剛法官問你，你又說都是你去載的？）對。
    」等語（見原審卷第274至277頁）；「（這些東西你剛剛回
    答是說你去被告鍾承學的住處，你用一個袋子開車把它載回
    來你的戶籍地？）對。」「（為什麼會跟之前講的都不一樣
    ？你是說被告鍾承學陸陸續續搬到你那邊，為什麼會有這麼
    大的差距？還是時間太久了，你記憶不清？）時間太久了，
    記憶比較不清楚。」「（可是這個是你親身經歷的？）因為
    前面還有案子。」「（前面還有案子，你把它搞混了？）對
    ，因為我台中還有上訴那些，然後比較不清楚。」「（那你
    現在回想確實是你去被告鍾承學那邊載回來的？）對。」「
    （你自己的案子，在你住處○○林查獲這個案子，起訴你的時
    間是在107 年9 月間，說你是在那邊製造的，107 年9 月間
    製造的，你剛剛回答說那些東西是被告的東西是108 年5 、
    6 月間載到你○○林，怎麼會差那麼多？為什麼時間的差距差
    那麼多？那7 包虎牌毒品咖啡包是在107 年9 月間就在你○○
    林那邊製作完成了，製毒工具、原料還有那些毒品咖啡包是
    在108 年5 、6 月才到你那個住處？為什麼會有這種時間差
    距？）因為時間是警察叫我大概抓的，我只是不大清楚，時
    間叫我大概抓一下。」「（最早之前你怎麼會說都是107年9
    月間？）因為那時候我當時有使用毒品，所以記憶比較不清
    楚。」「（所以應該是以108年5、6月間為準？）對。」「
    （不是107年9月？）對。」等語（見原審卷第281至283頁）
    。
　⑹從證人林○○上開證詞觀之，證人林○○對究竟係由何人、何時
    、何地，將扣案之毒品及製毒工具，開車載運至其○○縣○○鎮
    ○○里00鄰○○○0○00號0樓住處，及製毒之時間、地點，前後證
    詞不一，且互相矛盾，其真實性已令人存疑，則起訴書認為
    被告與證人林○○於107年9月間，在林宏益位於○○縣○○鎮海口
    里00鄰○○林0之00號住處，製造含第三級毒品氯乙基卡西酮
    、甲苯基乙基胺戊酮之毒品咖啡7包，已存有瑕疵。
  ㈡關於被告向證人林○○借款15萬元用途，究竟係單純借款， 還
    是要用在購買毒品原料與製毒工具等情，分述如下：
　⑴證人林○○於108年7月23日警詢中陳稱：我於106年7月左右，
    以○○銀行的帳戶，匯款15萬元給鍾承學○○信託銀行的帳戶內
    ，作為投資毒品分裝販賣工廠，後來鍾承學就陸陸續續載運
    這些給我；我所分裝之毒品都是鍾承學賣給我的，當初沒有
    講價錢及數量，他就要我投資15萬元，然後就搬這些東西給
    我等語（見他字卷第16、17頁）。
　⑵證人林○○於108年8月13日警詢中陳稱：鍾承學在106年7月左
    右跟我借錢，我當初不知道他借錢用途為何，因為貸款我還
    不出來，我才問鍾承學跟我借的15萬元做甚麼，他才跟我講
    說他拿來投資購買製造毒品咖啡包器具及原料，因為我也想
    賺錢還貸款，我才加入跟他一起做等語（見他字卷第36頁）
    。
　⑶證人林○○於108年8月13日偵查中證稱：被告於106年7月向我
    借15萬元，我只是借貸，不曉得他投資什麼，我後來知道他
    要拿這個錢來製造毒咖啡包，因為我每月要繳貸款，跟他要
    錢，他還不了，他有還我3次，後面不夠，跟他要，他說是
    拿來製造毒品咖啡包，他說這筆錢拿來運作，投資下去才知
    道的，我知道後就跟著他的腳步，那是今年3、4月的事等語
    （見他字卷第46頁背面、47頁）。
　⑷證人林○○於109年7月8日偵查中證稱：本案遭扣案的物品是鍾
    承學向我借錢去買的，但我不知道鍾承學去買什麼來等語（
    見偵續卷第55頁）。　
　⑸證人林○○於109年10月19日偵查中證稱：我最初借給鍾承學15
    萬元，沒有講任何事由，鍾承學可能拿了這15萬元去買這些
    器具，後來鍾承學無法還我15萬元，鍾承學跟我說他要從事
    製造再來賣，拉我入股，有賣出去，賺到錢再分，並還我錢
    ，鍾承學有先償還5萬元及利息給我等語（見偵續卷第71至7
    3頁）。
　⑹證人林○○於110年10月6日原審證稱：「（你跟檢察官有提到
    說一開始他有跟你借15萬元，後來他又帶了那些器具去，所
    以你覺得是他拿這15萬元去買這些器具？）嗯。」「（為什
    麼你會覺得那15萬元是拿去買那個器具？）因為他就沒有正
    常在還款。」「（他之前有借過錢有還，那一次之後就沒有
    還？）對。」「（所以你也不是聽他講說他拿那筆錢去買器
    具，只是因為他後來帶了器具，你猜的？）自己聽到的。」
    「（就是自己想的這樣子？）對。」等語（見原審卷第256
    、257頁）；「（你剛才回答檢察官說被告有向你借錢？）
    對。」「（他跟你借多少錢？）15萬。」「（當場有沒有簽
    借據或是本票？）有，這邊都有。」「（簽幾張？）三張。
    」「（借錢還有簽借據的時候，現場除了你跟被告之外有其
    他人嗎？）還有我一個朋友。」「（問：你的朋友叫什麼名
    字？）王○○。」、「（在哪裡借錢的？）先在我的居住地那
    邊簽本票，然後我轉帳過去給他的。」「（借錢的當時你知
    道他借錢？）他就說他有困難，叫我幫他借一筆錢，然後是
    用我的名字借的。」「（（提示108 年度他字第1005號卷第
    46-47 頁並告以要旨）檢察官問你說為什麼開三張本票？你
    說因為15萬太大張，直接開三張，有個證人王○○可以作證因
    為當時王○○在我旁邊，鍾承學在○○縣○○鎮○○里00鄰○○○0 ○00
    號，跟我借錢，簽本票，當時本來是單純借貸，檢察官問你
    說為何後來你說這是投資毒品的錢，你說因為那時候太緊張
    ，這一段對話是否實在？）可是那時候他跟我借完…。」「
    （我只是問你，你跟檢察官講的這段話實在嗎？你不用跟我
    解釋，我只是問你說你跟檢察官講的，你剛剛回答檢察官說
    你警詢跟偵查沒有人逼迫你，你說的也都實在，那我只是要
    問你說上面這一段記載的是否實在？你當時說的是不是實在
    ？）未答。」「（是當時的檢察官誤解你的意思，還是有人
    強迫你，還是怎麼樣我不知道，你剛剛回答檢察官說你警詢
    跟偵查都實在，也沒有人強迫你，所以我只是要問你這一段
    話是否實在？）不實在。」「（所以你在檢察官訊問的時候
    做偽證？）不是做偽證，是因為我那時候在苗栗監獄的時候
    ，他叫主管來跟我講說叫我把15萬的…，我原本講投資，他
    叫我改借貸。」「（（提示108年度他字第1005號卷第36頁
    並告以要旨）108年8月13日，然後你是108 年7 月23日被查
    獲，這個是你在8 月13日的警詢筆錄，警察局的時候倒數第
    二個答，你也講說因為我緊張，其實他是在106 年7 月左右
    跟我借錢，我當初不知道他借錢用途為何，那你在警察局這
    邊說的是否實在？）對。」「（108年7月22日你被警察查獲
    之後有被收押禁見嗎？）有。」「（108年8月13日你被警方
    借提，有人要求你怎麼陳述嗎？）有主管跟我講，就鍾承學
    找主管來跟我講，因為那時候我在7 月23日被羈押的時候我
    就跟檢察官講說那15萬是投資，然後鍾承學找裡面的主管跟
    我講說叫我改借貸。」「（所以你是承認你說投資毒品的錢
    這個是不實在，所以你做偽證？）我沒有做偽證。」「（那
    到底他是不是投資毒品的錢？）他原本是正常還款，然後才
    變改投資。」「（你剛剛講的主管叫什麼名字？監所的主管
    叫什麼名字？）這我不知道。」「（那是什麼人？你那時候
    關在什麼舍？什麼人跟你講的？你是收押禁見，因為這是涉
    及到監所的一些那個，所以我想要請問你，這個監所你所謂
    的主管，這個人是誰？你關在苗栗看守所的什麼舍？然後什
    麼人跟你說的？哪一個主管？在哪裡說的？）在走樓梯的時
    候，主管我忘記了。」「（在哪裡走樓梯？）從忠舍要走去
    孝舍的時候的那個樓梯。」等語（見原審卷第265至269頁）
    。
　⑺從證人林○○上開證詞觀之，被告向證人林○○借款15萬元 用途
    ，究竟係單純借款， 還是要用於購買毒品原料與製毒工具
    ，證人林○○於警詢、偵查及原審審理時之證詞，前後不一，
    互相矛盾，所為證詞亦存有瑕疵，則起訴書認定被告係因積
    欠證人林○○借款15萬元，無法清償，乃邀證人林○○（起訴書
    誤載為林宏明）共同製造毒品咖啡包以供販賣，販賣所得價
    金分配予雙方且用以清償欠款乙節，自無從遽採。
　㈢關於證人林○○在通訊軟體上與被告對話內容，是否可作為本
    案被告製毒之證據？　
　⑴證人林○○於原審110年10月6日審理時證稱： 「（提示10
　　9年度偵續字第1號卷，第133頁並告以要旨，在IG上面你跟
    鍾承學聊這個事情的時候，是不是就是已經做好毒品咖啡包
    要拿去賣了？） 對。」「（那時候你們是在討論什麼樣的
    內容？為什麼會提到說你休週一跟週五，然後他明天休，然
    後他跟你說準備的差不多了，可以搶攻市場之類的？）他那
    時候拿那包東西過來給我，然後問我哪時候休假，然後就說
    準備的差不多了。」「（那是已經他東西都搬過去你那裡了
    ？）對。」「（這一次他跟你說準備差不多了，要搶攻市場
    的是什麼東西？）就是他東西都準備好了，只是搬過來我這
    邊而已。」「（如果說你都不知道那是什麼東西，然後也不
    知道說那個是毒品，那你為什麼會知道他在跟你說準備的差
    不多了、可以搶攻市場這些內容，你會叫他還要低調？）因
    為他欠我錢沒有清償，然後我才這樣子想。」「（想什麼？
    低調？）他是不是要把這些東西賣掉的錢，然後才還我款。
    」「（所以那時候他有跟你說什麼話，讓你覺得這些事情是
    需要低調的，不可以張揚的？）不知道。」「（那你為什麼
    會直覺的跟他說要低調？）因為他就是問我說什麼搶攻市場
    ，然後我才跟他講低調。」等語（見原審卷第255、259頁）
    ；「（你有使用臉書還有IG嗎？）有。」「（108年5月間你
    有使用嗎？）有。」「（你臉書的名稱？）林宏益。」「（
    你知道被告的臉書名稱嗎？）英文字。」「（提示原審卷第
    79頁即證物1 第7 頁並告以要旨，你看一下最下面的林宏益
    ，然後有149 位朋友，這個臉書是你嗎？）對。」「（提示
    原審卷第69-81 頁並告以要旨，翻過來下一頁有一個宏益lo
    ve000000這個也是你嗎？）這我的IG。」「（這個是你的IG
    ，這兩個都是你？）嗯。」「（你再看一下剛剛林宏益旁邊
    那個bear .bear000 ，這個是不是被告的臉書？就是前一頁
    ，剛剛那個證物1 ，我剛剛給你看林宏益的前一頁，你看一
    下，這個證物1 ，這個是不是被告的臉書？）對。」「（你
    有在這個臉書5 月12日的貼文按讚，剛剛那個林宏益這個就
    是你按讚的人，我剛剛給你看的那個，你再確認一下，這個
    按讚的是你嗎？你有按讚嗎？）好像有。」「（那你知道被
    告有在經營電子煙的販售嗎？）知道。」、「（提示109 年
    度偵續字第1 號卷第133 頁並告以要旨，這是你跟鍾承學的
    對話嗎？）對。」「（在對話中被告說我都準備的差不多了
    ，是什麼意思？）就是那一包東西他都準備差不多了。」「
    （那你傳拍手圖跟大開殺決、低調是什麼意思？）因為他講
    說搶攻市場，我才說大開殺決。」「（你剛剛說的那包東西
    準備的差不多，那包東西指的是什麼？）就那一袋，他叫我
    載的那一包東西。」「（你怎麼會覺得是那一包東西？我直
    接跟你問，你認為你們講的對話是跟毒品相關嗎？）如果不
    相關，還會有什麼相關？」「（你剛才回答檢察官說低調，
    這些都是因為被告並沒有跟你說他準備了什麼東西準備的差
    不多，然後你有喝過毒品咖啡包，但是被告沒有說，所以你
    自己才想說，你自己想的，這個東西是跟毒品相關，你剛才
    是這樣回答檢察官，是否如此？）（未答）。」「（我是要
    問你說剛才你回答檢察官說被告並沒有跟你說毒品咖啡包做
    好了，是你自己想的，所以我要問你的是說，所以我都準備
    的差不多了，你說大開殺決、低調，這都是你認為跟毒品相
    關，是你自己想的，是否如此？）沒有。」「（依照你說的
    107 年5 、6 月間你家裡已經有扣案的器具，而且已經有做
    了咖啡包，剛剛你回答檢察官說被告還有到你家去做，那為
    什麼1 年之後的5 月25日被告還要對你說我都準備的差不多
    了？）因為他前面都有正常在還款，他跟我借了15萬，前面
    都有正常還款，是後面才拿那一袋東西過來給我。」「（我
    現在不是問你錢的事情，我是說你剛才回答檢察官說在這之
    前，扣案的製造毒品的器具已經放在你家了，你也一次搬走
    了，被告也有到你家去封膜，還有檢察官說的23頁那個，你
    還有指出那些東西，那我想要問你的是說如果都已經有製作
    毒品出來了，那為什麼108 年5 月25日被告還要對你說我都
    準備的差不多了？）就那一大袋東西啊，他說準備的差不多
    ，就是他準備了那一袋東西放在我這邊。」等語（見原審卷
    第264至274頁）。
　⑵從證人林○○上開證述：被告跟證人林○○說「準備差不多了，
    要搶攻市場」，就是被告東西都準備好了，只是搬過來證人
    林○○這邊，證人林○○叫被告要低調，因為被告欠證人林○○錢
    沒有清償，然後證人林○○才這樣子想；及證人林○○知道被告
    有在經營電子煙的販售之內容觀之，可見被告供稱其有在販
    售電子菸，並非無稽，且所稱低價搶攻市場是指毒品，亦僅
    係證人林○○個人想法。至被告於108年5月25日，以通訊軟體
    與證人林○○聯絡之對話，雖有下列記載內容：
    林（林宏益）：我固定休一跟五
    鍾（鍾承學）：我明天休
    林：好，那我下班密你
    鍾：我都準備的差不多了
　　    可以搶攻市場
    林：大開殺絕？低調
    鍾：不敢
　　    慢慢來
　　    不能急
　　然從上開內容並無任何有關製造或販賣毒品之隻字片語，且
    證人林○○亦證述與毒品有關係其自己想的，尚難以此遽認為
    上開對話就是完成製毒後準備販毒之證據。況倘照證人林○○
    所稱，於107 年5 、6 月間，其家裡已經有扣案的器具，且
    其已有完成部分咖啡包，被告還有到證人林○○住處去一同製
    作，應是107年5、6月間後不久，即可搶攻毒品市場，何以
    事隔將近1 年後之108年5 月25日，被告還需對證人林○○說
    「我都準備的差不多了」？凡此證人林○○均無法自圓其說，
    是上開通訊軟體記載之對話內容，尚遽以作為不利被告之證
    據。
　㈣證人林○○於另案被警查獲之毒品及製毒等工具，數量不少，
    倘如證人林○○所稱，係被告交給證人林○○藏放，且被告有指
    導證人林○○利用上開工具及毒品，如何攪拌、分裝及封口，
    一同製造過毒品，則上開扣案物品應會殘留被告之指紋或其
    他生物跡證，然上開扣案物品，經送內政部警政署刑事警察
    局依指紋特徵點比對法、指紋電腦比對法鑑定結果，與檔存
    林宏益指紋卡之指紋相符，有該局108年7月31日刑紋字第10
    80073088號鑑定書影本1份在卷足憑（見他字卷第53、54頁
    ）。上開送鑑物品既僅有證人林○○之指紋，並無被告或其他
    第三人之指紋，則被告辯稱並未經手過上開扣案物品，尚非
    無據。又警方既係在證人林○○位於○○縣○○鎮○○里00鄰○○○0 ○
    00號住處，查獲扣案之毒品及製毒工具，並非在被告當時之
    住處查獲，自不能僅憑證人林○○之存有瑕疵之指證，遽認扣
    案之物品係被告交給證人林○○。
六、綜上所述，證人林○○對究竟係由何人、何時、何地，將扣案
    之毒品及製毒工具，開車載運至其○○縣○○鎮海口里00鄰○○林
    0之00號0樓住處，及被告向證人林○○借款，究竟係單純之借
    貸關係，抑或要投資購買毒品原料及製毒工具等重要犯罪情
    節，前後證詞不一，且互相矛盾，其真實性如何令人存疑，
    且通訊軟體之對話內容，並無製毒或販毒之隻字片語，另扣
    案之毒品及製毒工具，均無被告之指紋或生物跡證留存，則
    證人林○○上揭遭警查扣之毒品及製毒工具，是否確為被告所
    有，交給證人林○○一同製造第三級毒品，即有可疑。原審因
    而以依檢察官提出之證據及其指出之證明方法，仍存有合理
    懷疑，尚未達於通常一般之人均不致有所疑義，而得確信其
    為真實之程度，自應為被告無罪之諭知。經核於法無違，應
    予維持。
七、檢察官上訴意旨略以：證人林○○對於係被告交付其扣案製毒
    工具及第三級毒品咖啡包成品一事，前後均證述一致，並於
    原審審理中確認交付之時間為108年5、6月間，核與被告與
    證人林○○於108年5月25日傳送之IG訊息時點相符，是證人林
    ○○此部分證述應屬可信。又觀諸該IG訊息可知，被告與證人
    林○○係先相約確定休假時間：「（證人林○○）我固定休一跟
    五」、「（被告）我明天休」、「（證人林○○）好，那我下
    班密你」，接著被告才傳訊：「我都準備的差不多了，可以
    搶攻市場」等語，足見被告與證人林○○應係相約從事製毒犯
    行。被告雖辯稱其傳訊「我都準備的差不多了，可以搶攻市
    場」是指電子煙，然證人林○○僅從事製造毒品，並未參與販
    賣電子煙之事業，若只是要搶攻電子煙市場，又何需與證人
    林○○互約時間？被告辯解顯然與常情不符，且此與證人林○○
    於原審審理中辯護人詢問：「你說大開殺戒、低調這都是你
    認為跟毒品相關，是你自己想的，是否如此？」時，會回答
    「沒有」，顯然證人林○○係本於前段IG訊息就是在相約製造
    毒品，才回覆「大開殺絕？低調」，故就證人林○○之認知，
    後續內容亦係在討論製造毒品事宜，並非其自己憑空想像，
    始回覆辯護人「沒有」。綜上，依證人林○○之證述、系爭物
    同時包含毒品工具及少量咖啡包成品、及IG訊息內容可知，
    被告應有與證人林○○共同製造第三級毒品之犯行無誤。為此
    ，請將原判決撤銷，更為適當合法之判決等語。惟查：證人
    林○○對於係由何人、何時、何地，將扣案之毒品及製毒工具
    ，開車載運至其○○縣○○鎮海口里00鄰○○林0之00號0樓住處等
    情，確存有瑕疵可指，已如上述，而以上各情確影響證人林
    ○○證稱係被告交付其扣案製毒工具及第三級毒品咖啡包成品
    一事之憑信性，且關於交付時間部分，證人林○○於警、偵及
    原審之證述南轅北轍，亦難遽以IG訊息傳送之時點為準，是
    證人林○○此部分之證述，自難遽採；又檢察官所指之該IG訊
    息內之對話內容，如何難以此遽認是完成製毒後準備販毒之
    證據及如何難以作為不利被告之證據等情，亦據原審依據卷
    內證據資料，本於經驗及論理法則之推理作用，與採證法則
    無違。檢察官上訴仍持己見爭執，未再提出其他積極證據，
    足使本院產生無合理懷疑之有罪確信心證，依罪疑唯輕、罪
    疑有利於被告原則，自不得對被告為不利之認定。是檢察官
    上訴意旨，仍不足為被告有罪之認定，其指摘原判決不當，
    並無理由，應予駁回。
據上論結，應依刑事訴訟法第368條，判決如主文。　
本案經檢察官石東超提起公訴，檢察官吳宛真提起上訴，檢察官
謝名冠到庭執行職務。
中　　華　　民　　國　　111 　年　　3 　　月　　30　　日
        　　刑事第二庭    審判長法　官  何　志　通
　　　　　　　　　　　　　　    法　官  許  月  馨
　　　　　　　　　　　　　　　  法　官  吳  進  發     
以上正本證明與原本無異。     
檢察官如不服本判決應於收受送達後二十日內向本院提出上訴書
狀，惟須受刑事妥速審判法第9條第1項限制，其未敘述上訴之理
由者，並得於提起上訴後二十日內向本院補提理由書（均須按他
造當事人之人數附繕本）「切勿逕送上級法院」。因疫情而遲誤
不變期間，得向法院聲請回復原狀。
　　　　　　　　　　　　 　　　 書記官  洪  宛  渝

中　　華　　民　　國　　111 　年　　3 　　月　　30　　日
刑事妥速審判法第9條
除前條情形外，第二審法院維持第一審所為無罪判決，提起上訴
之理由，以下列事項為限：
一、判決所適用之法令牴觸憲法。
二、判決違背司法院解釋。
三、判決違背判例。
刑事訴訟法第三百七十七條至第三百七十九條、第三百九十三條
第一款規定，於前項案件之審理，不適用之。